ACORDAO-COMPLETO-2559154

ACÓRDÃO 7936/2022 ATA 40/2022 - PRIMEIRA CÂMARA

VISTOS, relatados e discutidos estes autos de embargos de declaração opostos pelo MPTCU ao Acórdão 6994/2022-TCU-Primeira Câmara,
ACORDAM os Ministros do Tribunal de Contas da União, reunidos em sessão da Primeira Câmara, diante das razões expostas pelo relator e com fundamento no art. 34 da Lei 8.442/1992, em:
9.1. receber os presentes embargos para, no mérito, acolhê-los e reconhecer que o cômputo do tempo de exercício de função pelo Tribunal Regional do Trabalho da 17ª Região considerou o período de 1.825 dias, o equivalente a 5 anos;
9.2. alterar a redação do subitem 9.3.3 do Acórdão 6994/2022-TCU-Primeira Câmara, que passará a ser a seguinte:
"9.3. determinar ao Tribunal Regional do Trabalho da 17ª Região que adote as seguintes providências, sob pena de responsabilidade solidária da autoridade administrativa omissa:
[...]
9.3.3. promova o destaque das parcelas de quintos incorporados de 8/4/1998 a 13/8/2000 para absorção futura, nos termos da modulação prevista no RE n.º 638.115/CE;"
9.3. incluir a seguinte determinação no subitem 9.3 do acórdão embargado:
"9.3.4. cadastre no ato concessório de aposentadoria no sistema e-Pessoal após a completa absorção das parcelas de 'quintos' incorporadas mediante cômputo de tempo de exercício de função posterior a 8/4/1998".
9.4 dar ciência desta decisão à embargante e ao Tribunal Regional do Trabalho da 17ª Região.

Pessoal. Aposentadoria. "Quintos". Embargos de declaração.

Primeira Câmara

Tribunal Regional do Trabalho da 17ª Região/ES.

3. Interessados/Responsáveis/Recorrentes:
3.1. Interessado: Geraldo Lopes da Silva (XXX.728.403-XX).
3.2. Recorrente: Ministério Público de junto ao Tribunal de Contas da União.

13.1. Ministros presentes: Walton Alencar Rodrigues (Presidente), Benjamin Zymler (Relator), Vital do Rêgo e Jorge Oliveira.
13.2. Ministro-Substituto presente: Weder de Oliveira.

BENJAMIN ZYMLER

Ministro Benjamin Zymler.

Trata-se de embargos de declaração opostos pela Procuradora-Geral do Ministério Público junto ao Tribunal de Contas da União (MPTCU) , Cristina Machado da Costa e Silva, ao Acórdão 6994/2022-TCU-Primeira Câmara, por meio do qual foi considerada ilegal a aposentadoria do sr. Geraldo Lopes da Silva no cargo de Técnico Judiciário do Tribunal Regional do Trabalho da 17ª Região (TRT-17) .
2. Em apertada síntese, a representante do MPTCU alega que a decisão foi contraditória ao não considerar o tempo de exercício de CJ-2 pelo interessado no período de 9/2/1998 a 10/3/1998, informado no formulário e-Pessoal de peça 3, o que lhe asseguraria o tempo total de 1.825 dias, suficiente para a incorporação de 5/5 de FC-4.
3. Concluiu seus embargos com pedido para que seja sanada a contradição apontada e adotadas as seguintes providências:
"20.1. tornar insubsistentes os subitens 9.3.2 e 9.3.3, bem como os itens 9.4. e 9.5 do Acórdão n.º 6.994/2022 - 1.ª Câmara, uma vez comprovado que o inativo Geraldo Lopes da Silva computou cinco anos de exercício de Funções Comissionadas;
20.2. adicionar as seguintes determinações ao Tribunal Regional do Trabalho da 17.ª Região e em relação ao ex-servidor Geraldo Lopes da Silva (CPF n.º XXX.728.403-XX) :
20.2.1. promova o destaque das parcelas de quintos incorporados entre 08/04/1998 e 04/09/2001, para absorção futura, nos termos da modulação prevista no RE n.º 638.115/CE, deixando de adotar tal medida caso a incorporação tenha se dado por decisão judicial transitada em julgado;
20.2.2. envie novo formulário de aposentadoria à consideração da Corte de Contas, após a adoção da medida supra, por intermédio do sistema e-Pessoal."
É o relatório.

não há.

Procuradora-Geral Cristina Machado da Costa e Silva.

PESSOAL. APOSENTADORIA. EMBARGOS DE DECLARAÇÃO. CONHECIMENTO. SANEAMENTO DA CONTRADIÇÃO APONTADA PARA RECONHECER A REGULARIDADE DO CÔMPUTO DO TEMPO DE FUNÇÃO, NADA OBSTANTE A ILEGALIDADE DA CONCESSÃO DE "QUINTOS" APÓS 8/4/1998. DETERMINAÇÕES.

APOSENTADORIA (APOS)

Secretaria de Fiscalização de Integridade de Atos e Pagamentos de Pessoal e de Benefícios Sociais (Sefip).

Trata-se de embargos de declaração opostos pela Procuradora-Geral do MPTCU, Dra. Cristina Machado da Costa e Silva, ao Acórdão 6994/2022-TCU-Primeira Câmara, por meio do qual se apreciou ato de aposentadoria do servidor  Geraldo Lopes da Silva, do TRT-17.
2. Originalmente, a Sefip e o MPTCU haviam se manifestado pela ilegalidade da concessão, em virtude da concessão da vantagem dos "quintos" mediante o cômputo de tempo de exercício de função em período posterior a 8/4/1998.
3. Quando do exame desse ato, entendi que haveria outra ilegalidade no cômputo do tempo de função, a saber, a utilização do chamado "ano comercial", de 360 dias.
4. Contudo, como bem demonstrou a embargante, foi desconsiderado, na verificação do tempo de exercício de função feita pelo voto que fundamentou o acórdão embargado, o período laborado de 9/2/1998 a 10/3/1998.
5. Corrigido esse erro, percebe-se que o interessado laborou 1.825 dias em funções diversas, no exato total de cinco anos.
6. Desse modo, a única ilegalidade do ato refere-se ao cômputo do tempo de exercício de função após 8/4/1998 para fins da concessão de "quintos", sem que o interessado tenha sido beneficiado por decisão judicial, uma vez que ele não consta da relação existente nos autos da Ação Ordinária 2004.50.01.009081- 3. 
7. Por conseguinte, acolho a proposta formulada pelo MPTCU, no sentido de destacar as parcelas irregulares de "quintos" para futura absorção, nos termos da modulação adotada pelo Supremo Tribunal Federal no RE 638.115/CE.
8. No tocante à emissão de novo ato, tal providência somente deve ser adotada após a completa absorção dos valores pagos irregularmente.
9. Por fim, uma vez que não subsistem indícios de que o TRT-17 estaria adotando o ano comercial, devem ser tornadas insubsistentes os subitens 9.4 e 9.5. 
11. Uma vez, ainda, que serão formuladas novas determinações à origem, entendo que devam ser inseridas no subitem 9.3 do Acórdão 6944/2022-TCU-Primeira Câmara, a partir do subitem 9.3.3.
10. Assim sendo, acolho os presentes embargos declaratórios e os pedidos ali formulados, com ajustes de forma, e a eles concedo efeitos infringentes.
Diante do exposto, VOTO por que o Tribunal adote a deliberação que ora submeto à apreciação deste colegiado.
TCU, Sala das Sessões, em 22 de novembro de 2022.
BENJAMIN ZYMLER 
Relator